---
title: ggplot2
output:
  html_document: 
    fig_height: 6
    fig_width: 9
---

```{r setup, include=FALSE}
library(ggplot2)
library(dplyr)
library(knitr)
options(scipen = 999)

dados <- readRDS('amostra-PAM.RDS')
dados <- dados %>% filter(cultura %in% c("Arroz (em casca)", "Feijão (em grão)",
                                         "Soja (em grão)", "Milho (em grão)" ))
```

## Exemplo

```{r}
ggplot(dados, aes(x = cultura, y = produtividade, fill = cultura)) +
  geom_violin()
```


## Exemplo

```{r diamonds, echo=FALSE}
ggplot(dados, aes(x = produtividade, y = area_plantada)) +
  geom_point(aes(size = VBP, col = regiao)) +
  geom_smooth(se = FALSE, method = "lm") +
  facet_wrap(~cultura, nrow = 2, scales = "free")
```

## Concepção do ggplot2

O ggplot2 é mais do que um pacote para fazer gráficos; ele é uma tentativa (muito bem sucedida) trazer para o dia-a-dia dos técnicos uma **gramática dos gráficos**.


#### Por que uma **gramática** dos gráficos?

Através dela podemos definir **sistematicamente** quais são os componentes de um gráficos e como eles se interelacionam.

Veja mais informações em [http://docs.ggplot2.org/](http://docs.ggplot2.org/current/).

## A gramática dos gráficos

|       elemento       |        exemplos       |
|:--------------------:|:---------------------:|
|  dados (informação)* | seguro, fiscalizações |
|   **(a)es**tética*   |      cor, formato     |
|    **geom**etrias*   |      barra, ponto     |
|    e**stat**ísticas  |    mediana, máximo    |
|     **facet**as      |        facetas        |
|   **coord**enadas    |    polar, cartesiana  |
|     **t(h)emas**     |      eixos, título    |

'* aspéctos estéticos impressindíveis para criar um gráfico no ggplot2

## Sintaxe do ggplot2

Explicar a sintaxe, papel do +, as funções aes, geom e ggplot.

## A camada de dados

A primeira etapa da construção de um gráfico é ter os dados que serão representados graficamente. Vamos carregar os dados da Pesquisa Agrícola Municipal (PAM) agregados no nível de grandes regiões para os anos entre 1990 e 2015.

```{r carga, eval=FALSE}
# importa dados
PAM <- readRDS('PAM.RDS')

# Os nomes das variáveis estão ruins
```


## Ainda os dados

Ainda precisamos melhorar um pouco a forma como os dados chegaram. Idade poderia ser mais útil em faixas; Mês Admissão, Cor e Sexo são variáveis categóricas.

```{r transforma, warning=FALSE, message = FALSE}
dados <- tidyr::spread(data = PAM,
                       key = variavel,
                       value = valor) 
dados$`Área colhida`[is.na(dados$`Área colhida`)] <- 0
dados$`Área destinada à colheita`[is.na(dados$`Área destinada à colheita`)] <- 0
  
dados <- dados %>% 
  mutate(colhida = `Área colhida` + `Área destinada à colheita`) %>%
  rename(plantada = `Área plantada`,
         quantidade = `Quantidade produzida`,
         produtividade = `Rendimento médio da produção`,
         valor = `Valor da produção`)

laranja <- dados %>% filter(cultura == "Laranja")
feijao <- dados %>% filter(cultura == "Feijão (em grão)")

feijao_e_laranja <- bind_rows(feijao, laranja)
```

## Aspectos Estéticos

Aqui apenas falar da diferença entre dado e estética.

## Mapeando dados na estética

Imagine que você fosse desenhar um gráfico. Como você decidiria até onde deve ir a barra ou onde ficariam os pontos? O computador também precisa de critérios para decidir como representar os dados, como a idade dos trabalhadores de Santa Catarina, em um gráfico.

Assim, a idade dos trabalhadores pode ser representada no eixo horizontal ou os grupos de idade podem aparecer como cores ou formato dos dados (menores de 30 triângulos, maiores quadrados).

**Talvez copiar um slide do DataCamp seja meelhor**

Explicar o que é mapear dados em elementos estéticos do gráfico

## Atributos Estéticos

É diferente **mapear** uma estética e **definir um atributo estético**. Mapear um atributo estético é dizer que a cor representa  
Falar da diferença de atribuir uma cor ou tamanho ao gráfico e mapeá-los.

## Aspectos Geométricos

Além de ter dados e mapeá-los em atributos estéticos, você deve escolher com que geometrias quer aprensentar seus dados.

As geometrias mais comuns são:

* Pontos (diagrama de dispersão)

* Barras

* Linhas

* Diagrama de baixa (boxplot)

Vamos ver como usar estas geometrias no `ggplot2`

## geom_point()

```{r geom_point}
ggplot(feijao_e_laranja, aes(x = quantidade, y = colhida)) +
  geom_point()
```

## geom_col()

```{r geom_bar}
medias <- feijao_e_laranja %>% group_by(cultura) %>%
  summarise(area_media = mean(colhida))

ggplot(medias, aes(x = cultura, y = area_media)) +
  geom_col()
# gráficos de barras são geralmente usados em estatísticas sumarizadas
```

## geom_histogram()

```{r geom_histogram, warning=FALSE}
ggplot(feijao_e_laranja, 
       aes(x = produtividade)) +
  geom_histogram(binwidth = 800, alpha= 0.8) # definir qtd de intervalos(bins)
```


## Ou então geom_density()

```{r geom_density}
ggplot(feijao_e_laranja,
       aes(x = produtividade, fill = cultura)) +
  geom_density(alpha= 0.6)
```


## geom_line() 

```{r geom_line}
ggplot(feijao_e_laranja,
       aes(ano, colhida, col = regiao)) +
  geom_path()
```

## geom_boxplot()

```{r geom_boxplot}
ggplot(feijao_e_laranja,
       aes(x = cultura, y = produtividade)) +
  geom_boxplot(aes(fill = cultura))
```

## Estatísticas

Toda geometria está vinculada a alguma estatística. Esta estatística pode ser "identidade", isto é, o dados tal qual. Mas, observem, seria impossível desenhar algumas geometrias sem obter algumas estatísticas sobre os dados. O ggplot2 faz isso por trás das cenas para nós.

Por exemplo, para desenhar um diagrama de caida sobre precisa saber: i) o desvio padrão, ii), a mediana, iii) os 1º e 3º quartis. Um histograma, por sua vez, precisa i) definir classes de intervalos e ii) contar a quantidade de dados nestes intervalos.

Caso precisemos gerar as estatísticas, o `ggplot2` tem a família de funções `stat_*`. Vejamos um exemplo

## Estatísticas

```{r Estatística}
ggplot(feijao_e_laranja, 
       aes(x = produtividade, y = valor, col = cultura)) +
  geom_point() +
  stat_smooth(geom = "smooth", method = "lm", level = 0.8)
# realizou calculos de regressão

```


## Coordenadas e Facetas

```{r Facetas}

```


## Tema

```{r Tema}

```
